【裁判字號】    97,訴緝,113
【裁判日期】    970520
【裁判案由】    毒品危害防制條例
【裁判全文】
臺灣臺中地方法院刑事判決             97年度訴緝字第113號
公  訴  人  臺灣臺中地方法院檢察署檢察官
被      告  甲○○
                    現於臺灣臺中看守所羈押中
上列被告因毒品危害防制條例案件，經檢察官提起公訴（96年度
毒偵字第4001號），本院判決如下：
    主    文
甲○○施用第一級毒品，累犯，處有期徒刑拾月；又施用第二級
毒品，累犯，處有期徒刑柒月。應執行有期徒刑壹年月。
    犯罪事實
一、甲○○有多次麻醉藥品管理條例案件前科，曾於民國（下同
    ）88年因施用毒品案件，經本院裁定送觀察、勒戒後，因無
    繼續施用毒品傾向，於88年9月2日觀察、勒戒執行完畢釋放
    ；又於前開觀察勒戒執行完畢釋放後5年內，自93年5月起至
    94年1月19日止有施用海洛因、甲基安非他命之犯行，再於
    94年間因施用毒品案件，經本院判處有期徒刑8月、5月，應
    執行有期徒刑11月確定，於95年4月30日執行完畢（本件已
    構成累犯），猶不知悔改，復基於施用第一級毒品海洛因之
    犯意，於96年6月22日傍晚，在臺中市友人不詳住處，以針
    筒注射方式，施用第一級毒品海洛因1次；又基於施用第二
    級毒品甲基安非他命之犯意，於96年6月24日中午，在臺中
    市友人不詳住處，將甲基安非他命置於玻璃球內，以火燒烤
    ，使之產生煙霧，再以口吸入之方式，施用第二級毒品甲基
    安非他命1次。嗣於96年6月24日17時45分許，在臺中縣后里
    鄉○○村○○路1265巷1號前為警查獲。
二、案經臺中縣警察局大甲分局報請臺灣臺中地方法院檢察署檢
    察官偵查起訴。
    理    由
一、本案證據能力之說明
    按「被告以外之人於審判外之陳述，雖不符前4條（指刑事
    訴訟法第159條之1至第159條之4）之規定，而經當事人於審
    判程序同意作為證據，法院審酌該言詞陳述或書面陳述作成
    之情況，認為適當者，亦得為證據」，又「當事人、代理人
    或辯護人於法院調查證據時，知有第159條第1項不得為證據
    之情形，而未於言詞辯論終結前聲明異議，視為有前項之同
    意」，刑事訴訟法第159條之5第1項、第2項亦有明文。本件
    被告就檢察官提出之證據之證據能力，均未於言詞辯論終結
    前聲明異議，自視為同意，合先敘明。
二、訊據被告甲○○對上開時地施用第一級毒品海洛因、第二級
    毒品甲基安非他命之犯行於本院均坦承不諱，且被告於96年
    6月24日為警查獲經採尿送驗，以氣相層析質譜儀檢驗結果
    ，確呈可待因、嗎啡、甲基安非他命陽性反應，此有中山醫
    學大學附設醫院檢驗科藥物檢測中心出具之尿液檢驗報告附
    卷可稽，足認被告上開自白與事實相符，堪以採信；且按毒
    品危害防制條例已於92年7月9日修正、公布，並於公布後6
    個月施行，修正後之毒品危害防制條例對施用毒品者，僅就
    「初犯」及「5年後再犯」2種情形，有其追訴條件之限制，
    即須於初犯經觀察、勒戒或強制戒治釋放後，5年內均無施
    用毒品之行為，始能認其前所實施之觀察、勒戒或強制戒治
    已足遮斷毒癮，而得於5年後再犯時，再予適用初犯之規定
    ，重行觀察、勒戒等程序。倘5年內已經再犯，被依法追訴
    處罰，縱其第3次（或第3次以上）施用毒品之時間在初犯釋
    放5年以後，即與「5年後再犯」之情形有別，且因已於「5
    年內再犯」，顯見其再犯率甚高，原實施觀察、勒戒或強制
    戒治，已無法收其實效，而無5年戒斷期之存在，自無再經
    觀察、勒戒及強制戒治之必要，應由檢察官逕行起訴，此有
    最高法院95年第7次刑事庭會議決議、最高法院95年度臺非
    字第59號判決可資參照，查被告前於88年因施用毒品案件，
    經本院裁定送觀察、勒戒後，因無繼續施用毒品傾向，於88
    年9月2日觀察、勒戒執行完畢釋放；又於前開觀察勒戒執行
    完畢釋放後5年內，自93年5月起至94年1月19日止有施用海
    洛因、甲基安非他命之犯行，再於94年間因施用毒品案件，
    經本院判處有期徒刑8月、5月，應執行有期徒刑11月確定，
    於95年4月30日執行完畢等情，有臺灣高等法院被告前案紀
    錄表在卷可佐，顯見被告前所接受之觀察勒戒、有期徒刑之
    執行程序，均未能遮斷毒癮，參諸最高法院95年5月9日第7
    次刑事庭會議決議及95年度臺非字第59號判決，被告再為本
    案施用毒品犯行，仍屬「再犯」之情形，應予追訴，併予此
    敘明。本件事證明確，被告上揭犯行，均堪認定。
三、核被告甲○○所為，係犯毒品危害防制條例第10條第1項之
    施用第一級毒品罪及同條例第10條第2項之施用第二級毒品
    罪。被告施用第一級毒品海洛因、第二級毒品甲基安非他命
    而持有海洛因、甲基安非他命之低度行為，應分別為施用海
    洛因、甲基安非他命之高度行為所吸收，均不另論罪。又被
    告有多次麻醉藥品管理條例等前科，又於94年間因施用毒品
    案件，經本院判處有期徒刑8月、5月，應執行有期徒刑11月
    確定，於95年4月30日執行完畢，有臺灣高等法院被告前案
    紀錄表、臺灣臺中地方法院檢察署刑案資料查註紀錄表在卷
    可佐，其於5年以內故意再犯本件有期徒刑以上之2罪，均為
    累犯，均應依刑法第47條第1項之規定加重其刑。再被告所
    犯上開施用第一級毒品罪、施用第二級毒品罪間，犯意各別
    ，行為互殊，犯罪構成要件不同，應予分論併罰。爰審酌被
    告經觀察勒戒後，仍不知戒惕，再次施用第一級毒品、第二
    級毒品，無視於毒品對於自身健康之戕害及國家對於杜絕毒
    品犯罪之禁令，不知戒除惡習，暨其犯後態度，及其施用毒
    品海洛因及甲基安非他命並無危害他人，本之施用毒品者均
    有相當程度之成癮性及心理依賴，其犯罪心態與一般刑法犯
    罪之本質並不相同，容應以「病人」之角度為考量，並側重
    適當之醫學治療及心理矯治為宜等一切情狀，各量處如主文
    所示之刑，並定其應執行刑。
據上論斷，應依刑事訴訟法第299條第1項，毒品危害防制條例第
10條第1項、第2項，刑法第11條前段、第47條第1項、第51條第
5款，判決如主文。
中    華    民    國    97    年    5     月    20    日
                   刑事第十庭 審判長法  官  賴妙雲
                                    法  官  陳得利
                                    法  官  黃家慧
上正本證明與原本無異。
如不服本判決，應於送達後十日內向本院提出上訴狀（須附繕
本），上訴於臺灣高等法院臺中分院。
上訴書如未敘述理由，應於上訴期間屆滿後20日內補提理由書於
本院。
                                    書記官  陳靖騰
中    華    民    國    97    年    5     月    20    日
附論罪科刑法條
毒品危害防制條例第10條
施用第一級毒品者，處 6 月以上 5 年以下有期徒刑。
施用第二級毒品者，處 3 年以下有期徒刑。


司法院資訊處製作；財團法人民間司法改革基金會備份。
